---
title: "ウグイお見合い実験_分析"
author: "Keisuke Atsumi"
date: '`r format(Sys.time(), "%y/%m/%d %H:%M")`'
output: html_document
---

## 論文用のScript

Ugui_1.dataset_01.Rmd の続き。
使うデータはお見合い相手体サイズ差が5%未満    

効果量は     
（同種近くにいた時間ー異種近くにいた時間） : time.dif  
ln（同種近くにいた時間/異種近くにいた時間） : time.ratio.ln  
両効果量とも正の値で同種への好み、負の値で異種への好みと解釈できる。

#### Abbreviations
TH: *Tribolodon hakonensis*, ウグイ  
TS: *Tribolodon sachalinensis*, エゾウグイ  


```{r setup, eval=TRUE, include=FALSE}
rm(list=ls())  # reset workspace
options(scipen=100)  # do not show numbers using exponential

# install & load packages
library(tidyverse)  # dataset modification
library(knitr)
library(openxlsx)  # read Excel file
library(gridExtra)
library(MuMIn) # variable selection
library(lme4) # GLMM
library(lubridate)
```


```{r data wrangling, echo=FALSE}
######## データ読み込みと効果量付加 ########
res <- read.table("data.final.csv", sep = ",", head = TRUE)  %>%
  mutate_at(vars(contains("prop")), funs(as.numeric(.)))    %>%
  mutate(time.dif = (prop.cons - prop.hetero)*18*60)        %>%
  # (同種といた時間(sec) - 異種といた時間(sec)） → time.dif
  mutate(time.ratio = (prop.cons / prop.hetero)*100)        %>%
  # (同種といた時間 - 異種といた時間）*100 → time.ratio
  mutate(time.ratio.ln = log(prop.cons / prop.hetero))      %>%                
  # ln(同種といた時間/異種といた時間）→ time.ratio.ln
  mutate(percentage = (prop.cons - prop.hetero)/(prop.hetero)*100) %>%
  mutate_at(vars(FL), funs(as.numeric(.))) %>%              
  mutate_at(vars(species, heterospecifics, type, contains("ID")), funs(as.factor(.)))
write.table(res, "data.final.2.csv", row.names = F, sep = ",", quote = F)

######## データ選抜 ########
TS <- filter(res, species == "TS")
TH <- filter(res, species == "TH")

print(paste("earliest catch date", as.Date(min(res$catch.date, na.rm = T), origin = "1899-12-30")), sep = "\t")
print(paste("latest catch date", as.Date(max(res$catch.date, na.rm = T), origin = "1899-12-30")), sep = "\t")
print(paste("earliest exp date", as.Date(min(res$date, na.rm = T), origin = "1899-12-30")), sep = "\t")
print(paste("latest exp date", as.Date(max(res$date, na.rm = T), origin = "1899-12-30")), sep = "\t")
```


## データの分布の確認

ノンパラメトリックでは0からの中央値の逸脱を検出できない。  
パラメトリックで、0からの平均値の逸脱を示す必要がある。  
そのため、分布が正規分布から逸脱していないか調べる。

```{r plot, warning = FALSE}

############################
# (同種-異種） 
############################

####### 確率密度プロット #######
prob_dens.dif <- . %>% {
  ggplot(., aes(time.dif)) + geom_density(colour = "#9BD3EE", fill = "#D0F3FF70")
}
prob_dens.dif(TH) + ggtitle("同種-異種 | UGUI") -> p1
prob_dens.dif(TS) + ggtitle("同種-異種 | EZO") -> p2
grid.arrange(p1, p2, ncol = 2)

####### Shapiro-Wilk test #######
# UGUI
shapiro.test(TH$time.dif)
# EZO
shapiro.test(TS$time.dif)


############################
# ln(同種/異種） 
############################

####### 確率密度プロット #######
prob_dens.ratio.ln <- . %>% {
  ggplot(., aes(time.ratio.ln)) + geom_density(colour = "#9BD3EE", fill = "#D0F3FF70")
}
prob_dens.ratio.ln(TH) + ggtitle("ln(同種/異種) | UGUI") -> p1
prob_dens.ratio.ln(TS) + ggtitle("ln(同種/異種) | EZO") -> p2
grid.arrange(p1, p2, ncol = 2)

####### Shapiro-Wilk test #######
# UGUI
shapiro.test(TH$time.ratio.ln)
# EZO
shapiro.test(TS$time.ratio.ln)

```

Shapiro-WIlk検定は、対象が有意に正規分布から逸脱するかを調べるもの、P>0.05なので、正規分布を当てはめても良い。


## t検定：平均値は0と有意に異なるか
仮説は、各種が有意に同種を好むか、つまり、Preference strengthは有意に正か。なので、片側検定をする

```{r test parametric}

###########################
# ln(同種/異種）
###########################

##### ウグイ♂の同種への好み #####
t.test(x = TH$time.ratio.ln, alternative = "greater")
##### エゾ♂の同種への好み #####
t.test(x = TS$time.ratio.ln, alternative = "greater")

###########################
# (同種-異種）
###########################

####### ウグイ♂の同種への好み #######
t.test(x = TH$time.dif, alternative = "greater")
####### エゾ♂の同種への好み #######
t.test(x = TS$time.dif, alternative = "greater")
```


ln(同種/異種）では、両種とも有意に0と異なる同種への好みを示した。  
（同種-異種）では、エゾウグイのみが有意に0と異なる同種への好みを示した。  
平均値は正の値だから、ウグイ・エゾウグイ両種とも、見た目に基づいて同種を好んだと結論できる。

```{r summarise, include = FALSE}
######## データ記述 ########
# res <- read.xlsx('Matechoice_Result.xlsx', sheet = 1) %>%
#   filter(ob.sex == "M") %>%  # use only Males
#   filter(heterospecifics!= "TB") %>%
#   filter(size.ratio <= 1.05, size.ratio >= 0.95 )

Exp.total <- c(
  print(length(filter(res, ob.sp == "TH")$ID)),
  print(length(filter(res, ob.sp == "TS")$ID))
)
Exp.exc <- c(
  print(length(filter(res, ob.sp == "TH")$ID) - length(TH$time.ratio.ln)),
  print(length(filter(res, ob.sp == "TS")$ID) - length(TS$time.ratio.ln))
)
Exp.inc  <- c(
  print(length(TH$time.ratio.ln)), 
  print(length(TS$time.ratio.ln))
  )
FL <- c(
  paste(round(mean(TH$FL), 2), round(sd(TH$FL), 2), sep = " ± "), 
  # 平均・SDを少数点2桁で丸める、区切りは±@TH
  paste(round(mean(TS$FL), 2), round(sd(TS$FL), 2), sep = " ± ")
  # 平均・SDを少数点2桁で丸める、区切りは±@TS
  )
  # THとTSを並べる
FL.range <- c(
  paste(min(TH$FL), max(TH$FL), sep = "–"), 
  # Range of FL 
  paste(min(TS$FL), max(TS$FL), sep = "–")
  # 平均・SDを少数点2桁で丸める、区切りは±@TS
  )
  # THとTSを並べる
time.dif <- c(
  paste(round(mean(TH$time.dif), 3), round(sd(TH$time.dif), 3), sep = " ± "), 
  paste(round(mean(TS$time.dif), 3), round(sd(TS$time.dif), 3), sep = " ± ")
  )
time.rat <- c(
  paste(round(mean(TH$time.ratio), 3), round(sd(TH$time.ratio), 3), sep = " ± "), 
  paste(round(mean(TS$time.ratio), 3), round(sd(TS$time.ratio), 3), sep = " ± ")
  )
longer.percent <- c(
  paste(round(mean(TH$percentage), 3), round(sd(TH$percentage), 3), sep = " ± "), 
  paste(round(mean(TS$percentage), 3), round(sd(TS$percentage), 3), sep = " ± ")
  )
time.rat.ln <- c(
  paste(round(mean(TH$time.ratio.ln), 3), round(sd(TH$time.ratio.ln), 3), sep = " ± "), 
  paste(round(mean(TS$time.ratio.ln), 3), round(sd(TS$time.ratio.ln), 3), sep = " ± ")
  )
p.val.ratio.ln <- c(
  round(t.test(x = TH$time.ratio.ln, alternative = "greater")$p.value, 4),
  round(t.test(x = TS$time.ratio.ln, alternative = "greater")$p.value, 4)
  )
p.val.time.dif <- c(
  round(t.test(x = TH$time.dif, alternative = "greater")$p.value, 4),
  round(t.test(x = TS$time.dif, alternative = "greater")$p.value, 4)
  )
summary <- cbind(Exp.total, Exp.exc, Exp.inc, FL, FL.range, time.dif, time.rat, longer.percent, time.rat.ln, p.val.ratio.ln, p.val.time.dif)
colnames(summary) <- c(",Exp.total", "Exp.exc", "Exp.inc", 
                       "body size (mmFL±SD)", "range of body size (mmFL)", 
                       "difference in association time (sec)", "cons/hetero (percent)",
                       "percentage longer(cons vs hetero)",
                       "preference strength (±SD)", "p.val.ratio.ln", "p.val.time.dif")
row.names(summary) <- c("TH", "TS")
write.table(summary, "result.summary.csv", quote = F, row.names = T, sep = ",")
```

```{r flat-violin function, include=FALSE}
"%||%" <- function(a, b) {
  if (!is.null(a)) a else b
}
geom_flat_violin <- function(mapping = NULL, data = NULL, stat = "ydensity",
                        position = "dodge", trim = TRUE, scale = "area",
                        show.legend = NA, inherit.aes = TRUE, ...) {
  layer(
    data = data,
    mapping = mapping,
    stat = stat,
    geom = GeomFlatViolin,
    position = position,
    show.legend = show.legend,
    inherit.aes = inherit.aes,
    params = list(
      trim = trim,
      scale = scale,
      ...
    )
  )
}
#' @rdname ggplot2-ggproto
#' @format NULL
#' @usage NULL
#' @export
GeomFlatViolin <-
  ggproto("GeomFlatViolin", Geom,
          setup_data = function(data, params) {
            data$width <- data$width %||%
              params$width %||% (resolution(data$x, FALSE) * 0.9)
            # ymin, ymax, xmin, and xmax define the bounding rectangle for each group
            data %>%
              group_by(group) %>%
              mutate(ymin = min(y),
                     ymax = max(y),
                     xmin = x,
                     xmax = x + width / 2)
          },
          draw_group = function(data, panel_scales, coord) {
            # Find the points for the line to go all the way around
            data <- transform(data, xminv = x,
                              xmaxv = x + violinwidth * (xmax - x))
            # Make sure it's sorted properly to draw the outline
            newdata <- rbind(plyr::arrange(transform(data, x = xminv), y),
                             plyr::arrange(transform(data, x = xmaxv), -y))
            # Close the polygon: set first and last point the same
            # Needed for coord_polar and such
            newdata <- rbind(newdata, newdata[1,])
            ggplot2:::ggname("geom_flat_violin", GeomPolygon$draw_panel(newdata, panel_scales, coord))
          },
          draw_key = draw_key_polygon,
          default_aes = aes(weight = 1, colour = "grey20", fill = "white", size = 0.5,
                            alpha = NA, linetype = "solid"),
          required_aes = c("x", "y")
)
```


```{r figure, echo = FALSE}
violin <- ggplot(res, aes(x = species, y = time.ratio.ln)) +
  labs(y = "preference strength", x = "species") +
  # Preference = 0に水平線
  geom_hline(yintercept = 0, linetype = "dotted") +
  # 右半分Violin plot
  geom_flat_violin(trim=FALSE, scale="count", fill = "grey80", colour = "white") +
  # Bar plot
  stat_summary(fun.data = mean_sdl, fun.args = list(mult = 1), 
               size = 0.5, geom = "pointrange", position = position_nudge(0.05)) +
  # 左半分Dot plot
  geom_dotplot(binaxis = "y", dotsize = 0.8, stackdir = "down", binwidth = 0.1, 
               position = position_nudge(-0.025)) +
  # theme
  theme(axis.text.x = element_text(size=12), axis.text.y = element_text(size=12),
        axis.title.x = element_text(size=13), axis.title.y = element_text(size=13),
        panel.background=element_rect(fill='white', colour='black', size=0.3),
        panel.grid=element_blank(),legend.position="none")
violin
ggsave(file = 'plot_rat.ln.png', plot = violin, width = 3, height = 3.5)
ggsave(file = 'plot_rat.ln.eps', plot = violin, width = 3, height = 3.5)

violin <- ggplot(res, aes(x = species, y = time.dif)) +
  labs(y = "difference in association time (sec)", x = "species") +
  # Preference = 0に水平線
  geom_hline(yintercept = 0, linetype = "dotted") +
  # 右半分Violin plot
  geom_flat_violin(trim=FALSE, scale="count", fill = "grey80", colour = "white") +
  # Bar plot
  stat_summary(fun.data = mean_sdl, fun.args = list(mult = 1), 
               size = 0.5, geom = "pointrange", position = position_nudge(0.05)) +
  # 左半分Dot plot
  geom_dotplot(binaxis = "y", dotsize = 0.8, stackdir = "down", binwidth = 0.1, 
               position = position_nudge(-0.025)) +
  # theme
  theme(axis.text.x = element_text(size=12), axis.text.y = element_text(size=12),
        axis.title.x = element_text(size=13), axis.title.y = element_text(size=13),
        panel.background=element_rect(fill='white', colour='black', size=0.3),
        panel.grid=element_blank(),legend.position="none")
violin
ggsave(file = 'plot_time.dif.png', plot = violin, width = 3, height = 3.5)
ggsave(file = 'plot_time.dif.eps', plot = violin, width = 3, height = 3.5)
```
ln(同種と過ごした時間/異種と過ごした時間)のプロット。  
右半分はViolin plot（確率分布）、左半分は生データ、中央が平均±SD

## Append: 体サイズが効くかモデル選択
```{r FL, echo=FALSE}
prob_dens.FL <- . %>% {
  ggplot(., aes(FL)) + geom_density(colour = "#9BD3EE", fill = "#D0F3FF70")
}
prob_dens.FL(TH) + ggtitle("Body size | UGUI") -> p1
prob_dens.FL(TS) + ggtitle("Body size | EZO") -> p2
grid.arrange(p1, p2, ncol = 2)

mod.TH <- glm(time.dif ~ FL, family = "gaussian", data = TH)
dredge(mod.TH, rank = "BIC", options(na.action = "na.fail"))
mod.TS <- glm(time.dif ~ FL, family = "gaussian", data = TS)
dredge(mod.TS, rank = "BIC", options(na.action = "na.fail"))

mod.TH <- glm(time.ratio.ln ~ FL, family = "gaussian", data = TH)
dredge(mod.TH, rank = "BIC", options(na.action = "na.fail"))
mod.TS <- glm(time.ratio.ln ~ FL, family = "gaussian", data = TS)
dredge(mod.TS, rank = "BIC", options(na.action = "na.fail"))
```
体サイズはいずれの効果量・種でもベストモデルに現れない  
→体サイズは好みの説明率を大きく向上させない  
　→体サイズは好みにあまり影響しない  

